臺灣高等法院臺中分院民事裁定　94年度破抗字第9號
抗　告　人　鑫泰紡織有限公司
　　　　　　　　　　　號1樓
法定代理人　甲○○
　　　　　　　　　　　號1樓
上列抗告人因間宣告破產事件，對於民國94年4月20日臺灣臺中
地方法院93年度破字第56號裁定提起抗告，本院裁定如下：
    主  文
抗告駁回。
抗告程序費用由抗告人負擔。
    理  由
一、本抗告人於原法院聲請意旨略以：抗告人為從事織布、印染
    整理布料等為業，於民國（下同）92年3月間起即因紡織業
    不景氣及營運成本過高，致週轉不靈，且無力支付票款而遭
    退票並列為拒絕往來戶，嗣雖勉力營運，終致93年10月底即
    全面停工，總計積欠貨款及借款債務高達新台幣（下同）58
    ,357,849 元，且債權人有86人，以及積欠61位員工薪資共
    計3,029,130元皆無法償還；然抗告人目前資產（即存於第
    一銀行和美分行現金1,095,962元、應收帳款4,001,378元、
    資產設備7,006,277元及庫存原物料價值2,966,655元）共計
    15,070,272元，並提出債權人清冊及其債權金額表、應付薪
    資明細、債務人清冊及可收取債權金額表、存摺影本、應收
    帳款明細及統一發票影本、93年度財產目錄及93年11月20日
    期末存貨明細表等件為證，顯見抗告人雖非毫無資力，但資
    產顯已不足清償全部債務，爰聲請裁定准予宣告破產等語。
    原法院以抗告人之聲請為無理由而予以駁回。
二、抗告意旨略以：本件聲請至裁定歷時4個月餘，該程序進行
    中發生之變異，不能究責抗告人；抗告人提領1,000,000元
    存款再加上自行借貸部分現金共1,158,629元，先行發放外
    籍勞工全額之薪資、本國籍勞工3分之1之薪資，原法院未命
    抗告人說明銀行存款去向即駁回聲請，與突襲性裁判無異，
    抗告人雖減少積極財產，但亦同時減少消極財產，符合保護
    勞工之立法政策；原法院要求抗告人提出表列之資產、設備
    其價值之鑑定報告，惟該時資產早已由抗告人公司廠房之出
    租人予以留置、霸占，不讓抗告人進入廠房，且債權人欲強
    制拆除抗告人之機器、設備以抵償債權，抗告人已無力干涉
    ，事實上無法取得鑑定報告，抗告人所附具之財產狀況說明
    書等，係依抗告人申報稅捐稽徵處之資產負債明細表所繕製
    ，原審背於其依職權調查之義務，不得以抗告人無法證明所
    剩財產足以支付破產財團費用之理由駁回聲請等語。
三、按破產固係對於債務人不能清償債務者宣告之，但法院就破
    產之聲請得依職權為必要之調查，破產法第63條第2項定有
    明文。若債務人確係毫無財產，則破產財團即不能構成，或
    破產財團雖勉可組成，然其破產財團之財產尚不足清償財團
    費用及財團債務時，依破產法第148條規定之意旨，應以無
    宣告破產之實益，而裁定駁回破產宣告之聲請（最高法院86
    年度台抗字第479號裁定、25年院字第1505號解釋參照）。
    本件抗告人雖提出債權人清冊、財產目錄等件為證，然所提
    出之第一銀行和美分行現金存摺，係於93年11月25日存入1,
    013,852元，同日即提領1,000,000元，迨93年12月21日該帳
    戶僅餘3元存款，顯見抗告人於93年11月30日具狀聲請宣告
    破產時記載之現金資產1,095,962元，實際當時存戶餘款為
    零元，其聲請內容不實。且資產設備、庫存原物料價值、應
    收帳款明細等為抗告人自己製作，未經評估鑑定，自難判定
    其真有如抗告人所述之價值，無從得知構成破產財團之數額
    究為多少及是否足以清償財團費用及財團債務，及具破產實
    益，是原法院駁回抗告人之聲請，經核並無不合。至破產法
    第63條第1、3項規定應於收到聲請之日起7日內以裁定宣告
    破產或駁回破產之聲請，僅為訓示規定，逾期所為裁定仍具
    效力。另原法院命抗告人提出其表列之資產、設備價值之鑑
    定報告，無非盡法院必要之調查，以明抗告人所稱是否屬實
    ，是否還有其他財產及破產財團能否構成，及具備宣告破產
    之實質要件，倘其聲請係延滯破產程序以達脫產目的，自不
    容准許。是其謂原法院命其提出事實上無法取得之鑑定報告
    為不當云云，亦無可採。前述抗告人於銀行之存款在一日內
    存入1,013,852元，旋於同日領出1,000,000元，顯係製作不
    實之資產帳款內容；因無宣告破產之實益，其聲請應予駁回
    ，自毋庸其後適用破產法第148條宣告破產程序之終止問題
    ，附此敘明。
四、綜上，本件難認有破產之實益，自應駁回抗告人破產之聲請
    。原法院裁定駁回抗告人之聲請，並無不合。抗告論旨，仍
    執陳詞，指摘原裁定不當，求予廢棄，為無理由，應予駁回
    。
五、依破產法第5條、民事訴訟法第495條之1第1項、第449條第2
    項、第95條、第78條，裁定如主文。
中　　華　　民　　國　　94　　年　　6 　　月　　27　　日
                      民事第一庭審判長法　官  林陳松
                                      法　官  鄭金龍
                                      法　官  王重吉
以上正本係照原本作成。
本裁定僅得以適用法規顯有錯誤為理由，並經本院許可者，始得
再為抗告。
如提起再抗告者應於裁定送達後10 日內向本院提出抗告理由狀
（須按照他造人數附具繕本）並繳納抗告裁判費新台幣1,000元
，同時委任律師或具有律師資格之關係人為代理人。
                                      書記官  紀美鈺
中　　華　　民　　國　　94　　年　　6 　　月　　28　　日
                                        　　　　　　　Ｂ
